臺灣板橋地方法院刑事判決　　　　　　　99年度易字第3486號
公　訴　人　臺灣板橋地方法院檢察署檢察官
被　　　告　曾珽程
上列被告因詐欺案件，經檢察官提起公訴（99年度偵字第21841
號），本院判決如下：
    主  文
曾珽程幫助意圖為自己不法之所有，以詐術使人將本人之物交付
，處拘役伍拾日，如易科罰金，以新臺幣壹仟元折算壹日。緩刑
貳年。
    事  實
一、曾珽程可預見將所申請之金融帳戶交付他人使用，將可能作
    為收取他人不法款項之用，竟基於幫助他人意圖不法所有之
    犯罪之不確定故意，於民國98年9 月24日起至99年3 月27日
    前之某日，在臺灣地區某不詳地點，將其前於98年9 月24日
    向中國信託商業銀行股份有限公司重陽分行（下稱中國信託
    重陽分行）所申請帳號000-00000000000-0 號帳戶之存摺、
    金融卡及密碼，交付予真實姓名年籍均不詳之成年人使用。
    嗣該不詳之人取得前開帳戶相關物件後，即與其所屬犯罪集
    團成員，共同基於意圖為自己不法所有之犯意聯絡，由該犯
    罪集團推派一真實姓名年籍不詳之成年成員，於99年3 月27
    日晚上8 時50分許，於奇摩拍賣網站上刊登佯稱販售筆記型
    電腦訊息之方式，致黃俊凱陷於錯誤而聯繫訂購後，於同年
    3 月27日晚上5 時2 分、7 時45分、同年3 月29日2 時52分
    、同年4 月1 日下午3 時26分許，依詐騙集團成員指示至自
    動櫃員機前操作，分別匯款新臺幣（下同）7,000 元、23,0
    00元、20,000元及22,000元匯入被告上開中國信託重陽分行
    帳戶內，旋即遭人提領一空。嗣經黃俊凱發覺受騙報警而循
    線查獲。
三、案經臺北縣（現已改制為新北市）政府警察局三重分局移送
    臺灣花蓮地方法院檢察署呈請臺灣高等法院檢察署轉核臺灣
    板橋地方法院檢察署檢察官偵查起訴。
    理    由
壹、程序部分：
一、按被告以外之人於審判外之言詞或書面陳述，除法律有規定
    者外，不得作為證據，刑事訴訟法第159 條第1 項固定有明
    文。然被告以外之人於審判外之陳述，雖不符同法第159 條
    之1 至之4 之規定，而經當事人於審判程式同意作為證據，
    法院審酌該言詞陳述或書面陳述作成時之情況，認為適當者
    ，亦得為證據；又當事人、代理人或辯護人於法院調查證據
    時，知有第159 條第1 項不得為證據之情形，而未於言詞辯
    論終結前聲明異議者，視為有前項之同意，同法第159 條之
    5 亦有明文。又刑事訴訟法第159 條之5 的立法意旨在於傳
    聞證據未經當事人之反對詰問予以核實，原則上先予排除。
    惟若當事人已放棄反對詰問權，於審判程式中表明同意該等
    傳聞證據可作為證據；或於言詞辯論終結前未聲明異議，基
    於尊重當事人對傳聞證據之處分權，及證據資料愈豐富，愈
    有助於真實發見之理念，上開傳聞證據即得為證據。經查：
    關於證人即被害人黃俊凱於警詢中所為陳述，被告業於本院
    行準備程序中表示對上開證據之證據能力不爭執（見本院卷
    第17頁），且亦經本院於最後審理期日就上開警詢筆錄逐一
    提示並告以要旨，被告就此部分證據之證據能力均未聲明異
    議，本院審酌證人之證詞對本件犯罪事實存否之認定有其必
    要性，且上開言詞陳述作成時之情況，並無違法取供情形或
    其他程式上之瑕疵，引用為證據應屬適當，依刑事訴訟法第
    159 條之5 之規定，即具證據能力。
二、另本件認定事實所引用之卷內其餘卷證資料（包含文書證據
    等證據），被告於準備程序同意作為本案證據，且審判程序
    中復未於言詞辯論終結前表示異議，且卷內之文書證據等，
    亦無刑事訴訟法第159 條之4 之顯有不可信之情況與不得作
    為證據之情形，則依刑事訴訟法第159 條之5 之規定，本件
    認定事實所引用之所有文書證據等證據，均有證據能力，合
    先敘明。
貳、實體部分：
一、訊據被告曾珽程固不否認有於上開時、地向中國信託重陽分
    行開立前揭帳戶之情，然矢口否認有為幫助詐欺之犯行，並
    辯稱：伊所有上開帳戶之金融卡及存摺係遺失云云。經查：
  (一)有關中國信託重陽分行帳號000-00000000000-0 號帳戶係被
    告曾珽程向前開金融機關所申請開立之事實，業據被告曾珽
    程於警詢、偵查及本院準備程序及審理中供認不諱（見臺北
    縣政府警察局三重分局刑事案件偵查卷宗第2 頁、臺灣板橋
    地方法院檢察署偵查卷宗第10至11頁、臺灣花蓮地方法院檢
    察署99年度偵字第3114號偵查卷宗第7 頁及本院卷第17頁）
    ，且有中國信託商業銀行股份有限公司於99年6 月30日中信
    銀字第0992227120 27678號函檢附開戶明細查詢、客戶基本
    資料及帳戶歷史交易查詢在卷可稽（見臺灣花蓮地方法院檢
    察署99年度偵字第3114號偵查卷宗第12至15頁）。
  (二)有關證人即告訴人黃俊凱遭詐欺之經過，業據告訴人黃俊凱
    於警詢中指訴歷歷（見臺北縣政府警察局三重分局刑事案件
    偵查卷宗第5 至6 頁），並有自動櫃員機交易明細表影本3
    紙、前述之帳戶歷史交易查詢資料1 紙在卷可參（見臺北縣
    政府警察局三重分局刑事案件偵查卷宗第12頁、臺灣花蓮地
    方法院檢察署99年度偵字第3114號偵查卷宗第15頁），是足
    認告訴人黃俊凱有於上揭時地遭詐欺並匯款至被告曾珽程前
    揭帳戶乙節。
  (三)至被告曾珽程雖以前置辯，惟(1)觀之被告曾珽程於警詢中供
    稱：伊所有中國信託銀行帳戶之金融卡於99年4 月6 日發現
    遺失，又於99年4 月9 日，在玉山銀行的ATM 領取玉山銀行
    帳戶的款項時，發現卡片異常打電話去詢問，才知道遭通報
    為警示帳戶等詞（見臺北縣政府警察局三重分局刑案偵查卷
    宗第2 至3 頁），於偵查中供述：於99年6 月，去玉山銀行
    領款時，才發現中國信託帳戶有問題，才發現該帳戶提款卡
    不見，回家找也找不到等詞（見臺灣板橋地方法院檢察署偵
    查卷宗第10頁），其於本院審理中供陳：有關本案的帳戶存
    摺、提款卡已經於98年12月間因搬家時遺失之情（見本院卷
    第27背面頁），互核被告曾珽程前開辯解，顯見被告曾珽程
    就其所有之上開帳戶之存摺及金融卡究竟何時遺失乙節，供
    述顯有前後不一致之情形，是其所辯已難遽信。(2)參以帳戶
    存摺、金融卡遺失者若至金融機構辦理掛失止付，犯罪集團
    將無法提領詐得款項，且犯罪集團若未得原帳戶所有人同意
    加以使用，所詐得款項亦有可能被原帳戶所有人提領一空，
    故犯罪集團衡情均不致以他人遺失之帳戶作為存取犯罪所得
    之用。(3)佐以被告曾珽程於本院審理中經本院詢問「提款卡
    密碼是多少？」被告回答「730819」，且該密碼是女朋友的
    生日之情（見本院卷第27至28頁），則由被告能夠背誦上開
    帳戶之密碼乙節以觀，被告既能立即答覆並表示其記得密碼
    ，應無將密碼另為記載之必要，又細究本件犯罪集團提領方
    式係持金融卡向自動櫃員機提領，若無被告曾珽程之密碼，
    犯罪集團成員如何提領。(4)徵之上開中國信託重陽分行在開
    戶後於98年11月9 日第一筆交易為薪資轉入，之後連續4 筆
    提款，直剩下80元，之後自99年3 月27日至99年4 月6 日止
    ，均係同日存入現金後，立刻於同日將該筆現金領出，有該
    帳戶之交易明細資料各1 份在卷可稽，是以前開帳戶之異常
    使用情形，顯非薪資入帳情形或一般人使用金融工具之習慣
    所能解釋。綜上所述，是被告曾珽程所辯，顯係事後推諉卸
    責之詞，不足採信，被告曾珽程所有之上開帳戶之存摺、金
    融卡及密碼等物，應係被告曾珽程主動提供予不詳之犯罪集
    團成員使用無訛。
  (四)末按金融存款帳戶，事關存戶個人財產權益之保障，與存戶
    之印鑑章、金融卡結合，其專屬性、私密性更形提高，除非
    本人或與本人具密切之關係者，難認有何理由可自由流通使
    用該存摺、印鑑章、金融卡，一般人亦均有應妥為保管存摺
    、印鑑章、金融卡，以防止被他人冒用之認識，縱有特殊情
    況偶有將存摺、印鑑章、金融卡交付他人之需，亦必深入瞭
    解其用途後再行提供以使用，恆係吾人日常生活經驗與事理
    ；且金融帳戶為個人理財之工具，申請開設金融帳戶並無任
    何特殊之限制，一般民眾皆可以存入最低開戶金額之方式申
    請開戶，一個人可以在不同之金融機構申請多數之存款帳戶
    使用，並無何困難，此乃眾所周知之事實，則依一般人之社
    會生活經驗，苟見非親非故之人不以自己名義申請開戶，反
    而以出價蒐購或租用之方式向他人蒐集金融機構帳戶供己使
    用，衡情當知悉蒐集金融帳戶者，係將所蒐集之帳戶用於從
    事財產犯罪。況觀諸現今社會上，犯罪集團蒐購人頭帳戶，
    持以作為信貸、手機簡訊詐欺取財或恐嚇取財等事，常有所
    聞，被告將上開帳戶之存摺、提款卡及密碼，交付姓名、年
    籍不詳之犯罪集團成員使用，被告自可預見該收集帳戶之人
    可能將之用來從事詐欺取財等財產犯罪，作為詐欺取財之人
    頭帳戶，以收取被害人匯入之款項，惟其竟仍將其帳戶存摺
    、金融卡、密碼交付該來路不明之人，其顯具有縱有人以其
    金融帳戶實施詐欺取財等財產犯罪亦不違背其本意之幫助意
    思甚明。又按刑法上之幫助犯，係對於犯罪與正犯有共同之
    認識，而以幫助之意思，對於正犯資以助力，而未參與實施
    犯罪之行為者而言（參照最高法院88年度台上字第1270號判
    決意旨參照），茲查本件被告曾珽程提供其所有帳戶之相關
    物件予犯罪集團成員使用，致使被害人於受詐欺，將款項轉
    入被告曾珽程提供之帳戶，惟此僅係就他人詐欺犯行提供助
    力，是雖卷內事證並無積極證據證明被告曾珽程知悉實施詐
    欺者將如何犯罪，而無法於本件認定被告曾珽程有實施詐欺
    犯行之共同犯意聯絡，但被告曾珽程應對金融帳戶交付他人
    使用，可能遭持以從事財產犯罪有所認知，其有幫助他人犯
    詐欺罪之意甚明。
  (五)綜上，本件事證明確，被告曾珽程犯行堪予認定，應依法論
    科。
二、按幫助犯之成立，主觀上行為人須有幫助故意，客觀上須有
    幫助行為，意即需對於犯罪與正犯有共同之認識，而以幫助
    之意思，對於正犯資以助力，而未參與實施犯罪之行為者而
    言（參照最高法院75年度台上字第1509號、88年度台上字第
    1270號判決意旨）。核被告曾珽程將其所有上開銀行帳戶（
    含存摺、金融卡及密碼）交付予某姓名年籍不詳之人，再由
    該人或其轉手者持以詐騙被害人財物，其顯係基於幫助他人
    詐欺財物之犯意，且所為提供銀行存摺、金融卡及密碼予他
    人之行為，亦屬刑法詐欺罪構成要件以外之行為，其既以幫
    助他人犯罪之意思而參與犯罪構成要件以外之行為，故被告
    曾珽程應成立刑法第339 條第1 項詐欺取財罪之幫助犯。又
    其係幫助他人犯罪，爰依刑法第30條第2 項之規定，按正犯
    之刑減輕之。爰審酌被告任意提供帳戶予他人使用，造成犯
    罪偵查困難，幕後犯罪人得以逍遙法外，致使此類犯罪手法
    層出不窮，嚴重危害交易秩序與社會治安，及其犯罪之動機
    、目的、手段、素行、生活狀況、智識程度暨犯罪後態度等
    一切情狀，量處如主文所示之刑，並諭知易科罰金之折算標
    準，以示懲儆。末查，被告前未曾因故意犯罪受有期徒刑以
    上刑之宣告，有臺灣高等法院被告前案紀錄表在卷可稽，其
    因一時失慮，偶罹刑典，且已與被害人黃俊凱達成和解，被
    害人黃俊凱具狀表示願意原諒被告，此有撤回刑事附帶民事
    起訴狀、新北市三重區調解委員會調解書各1 件附卷可參，
    本院認其經此偵審程序之進行及罪刑宣告之教訓後，應知警
    惕，而無再犯之虞，因認其所宣告之刑，以暫不執行為適當
    ，爰依刑法第74條第1 項第1 款規定，諭知宣告緩刑2 年，
    以啟自新。至被告曾珽程所交付供詐欺集團使用之存摺、金
    融卡等物，雖係提供充為幫助該詐欺集團行騙所用，惟存摺
    、金融卡依金融機構與客戶之契約，係由金融機構提供予客
    戶使用，客戶結清帳戶時須將存摺及金融卡繳回，而客戶如
    有留存存摺必要時，則由金融機構於該存摺註記作廢等字樣
    ，況上開帳戶已經警示列管，無再遭詐欺集團利用之虞，又
    非違禁物，自無宣告沒收之必要。
據上論斷，應依刑事訴訟法第299 條第1 項前段，刑法第30條第
1 項前段、第2 項、第339 條第1 項、第41條第1 項  前段、第
74條第1 項第1 款，刑法施行法第1 條之1 第1 項、第2 項前段
，判決如主文。
本案經檢察官簡志祥到庭執行職務。
中    華    民    國   100    年    2     月    16    日
                  刑事第三庭審判長法  官  樊季康
                                  法  官  陳伯厚
                                  法  官  連雅婷
上列正本證明與原本無異。
如不服本判決，應於判決送達後10日內敘明上訴理由，向本院提
出上訴狀 (應附繕本) ，上訴於臺灣高等法院。其未敘述上訴理
由者，應於上訴期間屆滿後20日內向本院補提理由書「切勿逕送
上級法院」。
                                  書記官  郭晉良
中    華    民    國   100    年    2     月    16    日
附錄論罪科刑法條全文：
中華民國刑法第339條
（普通詐欺罪）
意圖為自己或第三人不法之所有，以詐術使人將本人或第三人之
物交付者，處 5 年以下有期徒刑、拘役或科或併科 1 千元以下
罰金。
以前項方法得財產上不法之利益或使第三人得之者，亦同。
前二項之未遂犯罰之。